【裁判字號】    97,交聲,9
【裁判日期】    970829
【裁判案由】    違反道路交通管理處罰條例聲明異議
【裁判全文】
臺灣雲林地方法院交通事件裁定           97年度交聲字第9號
移送機關即
原處分機關  交通部公路總局嘉義區監理所雲林監理站
異  議  人
即受處分人  甲○○
上列受處分人因違反道路交通管理處罰條例案件，對於交通部公
路總局嘉義區監理所雲林監理站民國96年12月27日所為之處分（
原處分案號：雲監裁字第裁72-BB0000000號），聲明異議，本院
裁定如下：
    主  文
異議駁回。
    理  由
一、原處分意旨略以：異議人即受處分人甲○○，駕駛6K－8612
    號自用小客車，於民國96年10月22日上午7 時43分許，在高
    雄市○○路與大榮路口，因「汽車駕駛人行車速度，超過規
    定之最高時速未滿20公里」之違規，為高雄市政府警察局交
    通警察大隊（下稱原舉發單位）以高市警交相字第
    BB0000000 號舉發違反道路交通管理事件通知單 (下稱系爭
    通知單)， 逕行舉發。異議人於96年11月28日向移送機關即
    原處分機關交通部公路總局嘉義區監理所雲林監理站（下稱
    原處分機關）提出陳述，經原處分機關發函原舉發單位查證
    ，原舉發單位於96年12月19日以高市警交三字第
    09600027720 號函覆當日違規地點前約130 公尺處設有速限
    標誌及測速告示牌，提醒駕駛人注意行車減速，測出行速77
    公里 (限速60公里)， 超速17公里，始予逕行舉發等情。原
    處分機關遂將前情函知異議人，並以異議人違反道路交通管
    理處罰條例第40條規定，依違反道路交通管理事件統一裁罰
    基準及處理細則第43、44、67條規定，於96年12月27日，以
    雲監裁字第裁72-BB0000000號違反道路交通管理事件裁決書
    （下稱系爭裁決書）裁處罰鍰新臺幣（下同）1,600 元罰鍰
    （已繳納），併計違規點數1 點，系爭裁決書於97年1 月
    2日送達異議人等語。
二、聲明異議意旨略以：依據道路交通管理處罰條例要求警方照
    相告發超速時，於一般縣市鄉鎮道路須至少於100 公尺前設
    置告示牌，本案舉發地點雖於130 公尺前有設立限速標誌，
    但100 公尺前並無明顯設置，已違反上述規定，爰提起本件
    異議等語。
三、按汽車駕駛人之行為有下列情形之一，當場不能或不宜攔截
    製單舉發者，得逕行舉發：七、經以科學儀器取得證據資料
    證明其行為違規。前項第7款之科學儀器應採固定式，並定
    期於網站公布其設置地點。但汽車駕駛人之行為屬下列情形
    之一者，不在此限：九行車速度超過規定之最高速限或低於
    規定之最低速限。對於前項第9款之違規行為，採用固定或
    非固定式科學儀器取得證據資料證明者，於一般道路須至少
    於100 公尺，於高速公路、快速公路須至少於300 公尺前，
    明顯標示之；汽車駕駛人，行車速度，超過規定之最高時速
    ，或低於規定之最低時速，除有第43條第1 項第2 款情形外
    ，處新臺幣1,200 元以上2,400 元以下罰鍰；汽車駕駛人有
    下列各款所列條款之一者，除依原條款處罰鍰外，並予記點
    ：一有第40條情形之一者，各記違規點數1 點，道路交通管
    理處罰條例第7 條之2 第1 項第7 款、第2 項但書第9 款、
    第3 項、第40條、第63條第1 項第1 款定有明文。
四、經查：
    (一)本件於舉發地點130 公尺前確實設有速限標誌及測速告示
      牌，在合理範圍內：
      1.本件違規地點係高雄市○○路與大榮路口，為一般道路
        ，依照上開條例規定，自應於照相取締地點前至少100
        公尺處設置「前有測速照相」之明顯標示，始得以上開
        測速照相之科學儀器取得之證據資料即本案卷附測速相
        片作為認定違規事實之依據。又前揭規定，係規定「至
        少100 公尺」就要設置標誌，以便讓用路行車者能提早
        注意，依照速限行駛，而非規定「必須」一定要在照相
        取締地點前「100 公尺」處設立明顯標誌，惟雖未明定
        至遠應於距離測速儀器設置處前多遠設置告示，然仍應
        以一般駕駛人之通念為其限制，並非全無限制。
      2.查本件「限速60公里」「前有測速照相，請減速慢行」
        之警示標誌設置地點為照相取締地點前130 公尺處，有
        原舉發單位96年12月19日高市警交三字第09600027720
        號函及97年5 月9 日高市警交三字第0970012753號函及
        所附相片各1 份在卷可考，復為異議人所不爭執，可以
        認定。
      3.而本件「限速60公里」「前有測速照相，請減速慢行」
        之警示標誌設置地點為照相取締地點前130 公尺處，既
        合乎上開道路交通管理處罰條例規定之至少100 公尺前
        ，又和照相取締地點相當接近，以該處速限60公里之行
        車速度，在看到警示標誌後約8 秒（100 公尺則6 秒）
        即抵達測速地點，自屬一般道路使用者對該警示標誌所
        涵蓋之範圍認知內甚明。況且一般駕駛人於注意到警示
        標誌後，多會提高警覺注意測速儀器設置位置，並減速
        慢行，避免因超速遭照相舉發。從而本件既已於至少
        100 公尺外已設置警示標誌，且該警示標誌設置地點明
        顯可辨，有上開警示標誌照片1 紙附卷可考，又測速科
        學儀器設置位置係在一般道路使用者對該警示標誌涵蓋
        之範圍內，實難認警方查證有何不法可言。
      (二)異議人有超速之違規：
        又異議人甲○○，駕駛6K－8612號自用小客車，於96年
        10月22日上午7 時43分許，在高雄市○○路與大榮路口
        ，經測速照相，測出行速77公里 (限速60公里)， 超速
        17公里，經原舉發單位以系爭通知單逕行舉發等情，業
        據原舉發單位以96年12月19日高市警交三字第
        09600027720 號函覆明確，且未經異議人爭執，有異議
        狀1 份在卷可考，堪認異議人確實有汽車駕駛人，行車
        速度，超過規定之最高時速之違規，亦可以採信。
      (三)綜上，警方設置警示標誌及以科學儀器採證均無不法，
        異議人復有超速之違規，應可認定。
五、從而原處分機關以異議人「汽車駕駛人行車速度，超過規定
    之最高時速未滿20公里」之違規行為，依道路交通管理處罰
    條例第40條及同條例第63條第1 項第1 款規定，以系爭裁決
    書裁處異議人罰鍰1,600 元（已繳納），並記違規點數1 點
    ，並無不當。是本件異議為無理由，應予駁回。
六、據上論斷，應依道路交通管理處罰條例第87條第2 項、道路
    交通案件處理辦法第19條，裁定如主文。
中    華    民    國    97    年    8     月    29    日
                  交通法庭      法  官  李貞瑩
以上正本證明與原本無異。
如不服本裁定，應於裁定送達後5 日內向本院提出抗告狀（須附
繕本）。
                                書記官  金雅芳
中    華    民    國    97    年    8     月    29    日


司法院資訊處製作；財團法人民間司法改革基金會備份。
